【裁判字號】    98,上易,774
【裁判日期】    990420
【裁判案由】    清償借款
【裁判全文】
臺灣高等法院民事判決                 98年度上易字第774號
上訴人即
附帶被上訴人  甲○○
訴訟代理人    簡旭成律師
              黃啟逢律師
被上訴人即
附帶上訴人    乙○○
訴訟代理人    黃旭田律師
              劉姿吟律師
上列當事人間請求清償借款事件，上訴人對於中華民國98年6月
18日台灣士林地方法院97年度訴字第314號第一審判決提起上訴
，被上訴人提起附帶上訴，本院於99年3月30日言詞辯論終結，
判決如下：
    主  文
原判決關於命上訴人給付超過「新台幣陸拾玖萬柒仟肆佰元及自
民國九十六年九月十三日起至清償日止，按年息百分之五計算之
利息」部分，暨該部分假執行之宣告，並訴訟費用之裁判均廢棄
。
上開廢棄部分，被上訴人在第一審之訴及假執行之聲請均駁回。
上訴人其餘之上訴駁回。
被上訴人之附帶上訴駁回。
關於上訴部分，第一、二審訴訟費用，由被上訴人負擔百分之六
十五，餘由上訴人負擔。關於附帶上訴部分，第二審訴訟費用，
由被上訴人負擔。
    事實及理由
壹、程序方面：
一、按當事人於第二審不得提出新攻擊或防禦方法，但對於在第
    一審已提出之攻擊或防禦方法為補充者、其他非可歸責於當
    事人之事由致未能於第一審提出者，不在此限，民事訴訟法
    第447條第1項第3款、第5款分別定有明文；另按未於準備程
    序主張之事項，除有下列情形之一者外，於準備程序後行言
    詞辯論時，不得主張之：(一)法院應依職權調查之事項；(二)該
    事項不甚延滯訴訟者；(三)因不可歸責於當事人之事由不能於
    準備程序提出者；(四)依其他情形顯失公平者，民事訴訟法第
    276條第1項亦定有明文。
二、經查：
    (一)本件上訴人即附帶被上訴人甲○○（下稱上訴人）雖於本
      院準備程序時方提出收件者為新加坡G.K.Goh股票交易公
      司由其簽名之英文授權書影本1份（見本院卷第53頁，於
      第141頁及第142頁有中、英文對照）為證。因上開證物，
      係對於其在第一審主張委託被上訴人即附帶上訴人乙○○
      （下稱被上訴人）購買新加坡航空公司股票（下稱新航股
      票）及出售抵償借款債務之攻擊方法為補充，依民事訴訟
      法第447條第1項第3款規定，應予准許。
    (二)又本院於民國（下同）99年2月12日準備程序終結（見本
      院卷第159頁至第164頁之筆錄），而被上訴人於99年3月
      5日之書狀方提出上訴人名義之英文股票電子付款申請書
      影本1份（見本院卷第184頁，第185頁為中譯本）、於99
      年3月22日之書狀始提出上訴人之財產歸屬資料清單及95
      年度綜合所得稅各類所得資料清單影本1份（見本院卷第
      218頁至第224頁）為證。因上開股票電子付款申請書係上
      訴人於本院準備程序時提出，但又捨棄之證物（見本院卷
      第54頁、第136頁反面），非可歸責於被上訴人之事由，
      致未能於第一審提出，尚與民事訴訟法第447條第1項第5
      款之規定相符；另上開上訴人之財產資料，則係對於其在
      第一審已主張上訴人應清償借款新台幣（下同）200萬元
      之攻擊方法為補充，亦與民事訴訟法第447條第1項第3款
      之規定相符。另因被上訴人提出之上開2項證物，均不甚
      延滯訴訟，依民事訴訟法第276條第1項第2款規定，亦應
      予准許。
三、另上訴人於原審即已提出被上訴人有贈與其約85萬7,400元
    以上金額之抗辯（見原審卷第222頁書狀、第254頁筆錄），
    故被上訴人主張上訴人此部分係於第二審始提出之新攻擊防
    禦方法云云，即與實情未符，尚非可採。
貳、實體方面：
一、被上訴人主張：
    (一)上訴人係伊之大姐，伊於家中姐妹排行第三。上訴人於88
      年10月20日以傳真函向伊表達借款購屋之意，伊遂分別於
      同年10月27日、11月17日以轉帳之方式借予上訴人94萬元
      、466萬元；於同年10月27日復以現金借予上訴人40萬元
      ，總計共借予600萬元。嗣後上訴人分別於89年1月25日、
      26日、28日及同年4月28日返還18萬元、70萬元、12萬元
      及300萬元，總計返還400萬元，惟尚有200萬元尚未返還
      ，伊曾多次向上訴人催告返還上開借款，惟上訴人均拒絕
      返還。
    (二)伊確係借予上訴人600萬元，且依伊與上訴人往來之傳真
      資料，伊縱有免除或贈與部分款項之意思，亦繫於上訴人
      應返還舊屋之售屋款全部，以及上訴人應返還伊出售新航
      股票之價款等兩項條件成就，惟上開兩項條件均不成就，
      則免除或贈與之意思表示顯不生效力，上訴人應返還之金
      額為尚未清償之200萬元。爰依民法第474條第1項、第478
      條之規定，求為命上訴人給付200萬元，及自起訴狀繕本
      送達翌日起至清償日止，按年息百分之5計算利息之判決
      （原審判命上訴人應給付被上訴人110萬元及自96年9月13
      日起至清償日止，按年息百分之5計算之利息，而駁回被
      上訴人其餘之請求。上訴人對其敗訴部分聲明不服，提起
      上訴；被上訴人則對其敗訴部分，提起附帶上訴）。並附
      帶上訴聲明：(1)原判決不利被上訴人部分廢棄；(2)上廢棄
      部分，上訴人應再給付被上訴人90萬元，及自96年9月13
      日起至清償日止，按年息百分之5計算之利息。並答辯聲
      明：上訴駁回（見本院卷第203頁書狀）。
二、上訴人則以：
    (一)於88年11月間，伊欲賣舊房以換新房，因買新賣舊間之資
      金差距約有200萬元，故伊僅預計向被上訴人借款200萬元
      ，並於賣出舊房及新航股票後，即可支付新房之價款。而
      被上訴人於借款予伊前，曾於88年10月24日以傳真向伊表
      示：「大姊：4張新航股票禮拜五的閉市價@S$（此指新加
      坡幣，下同）16.7，故總值S$66,800，假設匯率＠19.5，
      則值NT$（此指新台幣，下同）130萬2,600元，真不少，
      對嗎？妳的房價6,660,000－4,500,000－1,302,600＝NT$
      857,400，我要送你的大概是這個數再加上裝修含廚具」
      ，是以在未匯款之前，被上訴人即表示要贈與上訴人約85
      萬7,400元以上金額。且因被上訴人於89年5月11日再以傳
      真方式向伊表示：「錢的事處理完畢就不必再提了，那錢
      是您的了，您要怎樣用都隨你，但不要用三姨名義等」，
      重申要將上開85萬7,400元贈與伊或表示免除上開金額債
      務之意思。
    (二)被上訴人於同年10月27日分別交付伊94萬元、40萬元，於
      同年11月17日再匯款466萬元予伊，總金額為600萬元；伊
      於89年1月25日、1月26日、1月28日、4月28日，分別償還
      被上訴人18萬元、70萬元、12萬元、300萬元，共計已償
      還400萬元，雖尚有200萬元未償還，但因被上訴人前已表
      示要贈與伊約85萬7,400元或免除上開金額債務以上之意
      思；另被上訴人代伊出售新航股票4張所得為130萬2,600
      元，兩者合計為216萬元，已逾上開未清償之200萬元，故
      被上訴人再向伊請求，為無理由等語，資為抗辯。並上訴
      聲明：(1)原判決不利上訴人部分廢棄；(2)上開廢棄部分，
      被上訴人在第一審之訴及假執行之聲請均駁回。答辯聲明
      ：附帶上訴駁回（見本院卷第194頁書狀、第232頁筆錄）
      。
三、兩造不爭執之事項（見本院卷第160頁反面）：
    (一)上訴人於88年10月20日以傳真向被上訴人表示借款之意。
    (二)被上訴人於88年10月27日轉帳94萬元及交付現金40萬；於
      88年11月17日轉帳466萬元，共計交付600萬元予上訴人。
    (三)上訴人於89年1月25日、1月26日、1月28日、4月28日分別
      償還被上訴人18萬元、70萬元、12萬元、300萬元，共計
      為400萬元。
    (四)原審卷第70頁、第71頁之傳真資料（即被證2第1頁、第2
      頁）為被上訴人之筆跡。
四、本件經依民事訴訟法第463條準用同法第270條之1第1項第3
    款規定，整理並協議簡化爭點後，兩造同意就本院99年2月
    12日準備程序中，兩造協議簡化之爭點為辯論範圍（見本院
    卷第160頁反面）。茲就兩造之爭執點及本院之判斷，分述
    如下：
    (一)相關文書證據力之判斷：因兩造之證據多係傳真文書，為
      利於明瞭其等之原意，以下依時間順序、內容排列，並就
      其等文書之證據力等，分別予以論述：
      1.兩造傳真之文書（為避免混淆，以下均以傳真日期代之
        ）內容如下：
        (1)被上訴人於87年9月15日傳真予上訴人，其內容略以
          ：「…，故我仍是將先前我以4.86買了6張的讓2張給
          您，…文件我會以重點在我名下的2張新航的股票屬
          於您的，由您主張賣掉之後，價款歸還為內容」（即
          原審被證2第2頁，見原審卷第71頁）。
        (2)被上訴人88年10月24日傳真予上訴人，其內容略以：
          「大姐：4張新航股票的閉市價@S$16.90，故總值S$6
          6,800元，假設匯率@19.5，則值NT$1,302,600，真不
          少，對嗎？你的房價6,660,000－4,500,000－1,302,
          600＝NT$857,400，我要送你的大概是這個數再加上
          裝修含廚具…總共至多NT$100萬，你不要推辭了…」
          （即原審被證3，見原審卷第171頁）。
        (3)被上訴人88年11月13日傳真予上訴人，其內容略以：
          「…我已經說過，你買房子的錢，我先全部代出及等
          房子賣了，把賣房子的錢還我即可，加上新航股票款
          ，扣除後，短少的部份就當我送的，所以，不須每次
          付款就再問一次，也不須辛苦去湊…」（即原審被證
          1，見原審卷第69頁）。
        (4)上訴人89年5月10日傳真予被上訴人，其內容略以：
          「…你的一大筆錢讓我挪用了幾個月，又短收了許多
          ，…由於妳的至誠，我收下，覺得很幸福與一點不安
          ，我想以『三姨』的名義給伯毅作基金，…」（即原
          審被證4，見原審卷第225頁）。
        (5)被上訴人89年5月11日傳真予上訴人，其內容略以：
          「…錢的事處理完畢就不必再提了，那錢是您的了，
          您要怎樣用都隨你，但不要用三姨名義等」（即原審
          被證2第1頁，見原審卷第70頁）。此部分之傳真資料
          左上方雖僅見「1-MAY-2000」，惟因上訴人主張伊於
          89年5月10日曾傳真予被上訴人，被上訴人於翌日回
          復；且因此份傳真資料內記載「大昌」之電子郵件信
          箱，以及提及不要用「三姨」名義等，均與上訴人主
          張之89年5月10日之傳真資料（即上開之(4)所示之文
          書）具關聯性，故上訴人主張此份傳真之日期應係89
          年5月11日，以及係被上訴人回復伊於同年5月10日之
          傳真資料等節，堪予採信，附此敘明。
      2.上開文書之證據力如下：
        (1)按法院得命提出文書之原本。不從前項之命提出原本
          或不能提出者，法院依其自由心證斷定該文書繕本或
          影本之證據力；當事人對於他造主張之事實，為不知
          或不記憶之陳述者，應否視同自認，由法院審酌情形
          斷定之，民事訴訟法第353條、第280條第2項分別定
          有明文。
        (2)上開部分文書經原審送請法務部調查局（下稱調查局
          ）鑑定結果，該局97年10月2日調科貳字第097003992
          80號函覆如下：「本案送鑑定甲（即87年9月15日傳
          真資料）、乙（即89年5月11日傳真資料）、丙（即
          88年11月13日傳真資料）三份資料均係傳真文件，其
          上筆跡，雖從外型觀之，其結構佈局，態勢神韻相符
          ，但究竟是否出於同一人手筆，則需補送甲、乙、丙
          三份資料之手寫筆跡原稿供參鑑，方能確認」等語，
          有上開函文及鑑定分析表各1份在卷可按（見原審卷
          第98頁至第100頁）。
        (3)又被上訴人對於被證2（共計有2頁，即87年9月15日
          與89年5月11日傳真資料）係其筆跡之事實，並不爭
          執（見兩造不爭執事項(四)）；且被上訴人於本院按民
          事訴訟法第367條之1第1項規定依職權訊問當事人時
          ，亦證稱：上開原審被證2第1頁與第2頁（即87年9月
          15日與89年5月11日傳真資料）均為其所寫；原審被
          證1（即88年11月13日傳真資料）像是其所寫，用意
          是延續被證3之估算；原審被證3（即88年10月24日傳
          真資料）雖然不能肯定係其所寫，但亦稱筆跡上看起
          來像是其所寫的，以及從字面上回想有討論過這樣的
          事情等語（見本院卷第161頁反面筆錄、第162頁反面
          筆錄）。
        (4)綜上，經核上開調查局之鑑定分析表、被上訴人不爭
          執之事項，以及被上訴人之證詞等節，堪認上開(1)至
          (3)所示之文書（即87年9月15日、88年10月24日、88
          年11月13日傳真資料）及(5)所示之文書（即89年5月
          11日傳真資料），確係被上訴人傳真予上訴人之資料
          ；至上開(4)所示之文書（即上訴人89年5月10日傳真
          予被上訴人之傳真資料），上訴人亦已表明係其傳真
          予被上訴人無訛，故上開(1)至(5)所示之文書，均堪供
          本件論斷之依據，合先敘明。
    (二)被上訴人有無免除上訴人借款債務或表示贈與上訴人金錢
      之情事？若有，其金額與證據各為何？
      1.就此爭點，應先論述者為兩造之借款金額為何？
        (1)被上訴人主張兩造之借款金額為600萬元等語；上訴
          人則抗辯伊僅有向被上訴人借款200萬元之規劃云云
          。
        (2)查，上訴人於原審整理兩造不爭執事項時，並未否認
          有向被上訴人借款600萬元之事實（見原審卷第115頁
          至第116頁筆錄）；且上訴人對於其在88年10月20日
          以傳真向被上訴人表示借款之意，以及被上訴人自88
          年10月27日起至88年11月17日止，共計交付600萬元
          予上訴人之事實均不否認（見本院整理之兩造不爭執
          事項(一)、(二)）。
        (3)又依上訴人於88年10月20日傳真予被上訴人之內容為
          ：「Dear榮妹：如果賣了房子，價錢理想，我大約還
          要向bank貸款$200萬元，尚可勉強應付，等著定存解
          約…問題是尚未開始賣。原先打算全部向bank貸，如
          你好心願意先挪借就不必如此，眼前就得第二期付款
          $130幾萬，第一次已付了66萬…？怎樣借給我？」等
          語（見原審96年度士調字第243號卷第7頁，即原審原
          證1）；而被上訴人88年10月24日傳真予上訴人（即
          原審被證3，見原審卷第171頁），即係以借款660萬
          元為計算依據，並逐一扣除上訴人舊房屋，以及新航
          股票出售價格後，因而得出被上訴人要送予上訴人的
          金額大概是85萬7,400元，至多至100萬元等節，其後
          因上訴人已經付了第一期款66萬元，故被上訴人乃僅
          借款並交付600萬元予上訴人。
        (4)綜上，上訴人抗辯本件借款僅為200萬元云云，與事
          實不符，不足採信；被上訴人主張兩造之借款金額為
          600萬元乙節，堪予採信。
      2.被上訴人有無免除上訴人借款債務或表示贈與上訴人金
        錢之情事？
        (1)被上訴人主張伊未曾向上訴人為免除債務或贈與款項
          之意思表示，縱伊有免除或贈與部分款項之意思，亦
          繫於上訴人應返還舊房屋之售屋款全部，以及上訴人
          應返還伊出售新航股票之價款等兩項條件成就，且金
          額係在85萬7,400元至100萬元間，惟上開兩項條件均
          不成就，則免除或贈與之意思表示顯不生效力，上訴
          人應返還之金額為尚未清償之200萬元等語；上訴人
          抗辯匯款600萬元中，有85萬7,400元以上至多至100
          萬元間，是被上訴人要贈與給伊，且被上訴人至遲亦
          於89年5月11日以傳真資料向伊表示贈與或表示免除
          債務云云。
        (2)按當事人主張有利於己之事實者，就其事實有舉證之
          責任，民事訴訟法第277條前段定有明文。本件上訴
          人向被上訴人借款600萬元，僅清償400萬元，尚有20
          0萬元未清償之事實，已如前述，故上訴人就被上訴
          人有免除借款債務或表示贈與等事實，應負舉證責任
          （最高法院28年上字第1920號判例意旨參照）。
        (3)上訴人抗辯被上訴人有於85萬7,400元以上金額至100
          萬元間，表示免除借款債務或贈與乙節，無非係以88
          年10月24日、88年11月13日、89年5月11日傳真資料
          為據，惟查：
          由被上訴人88年10月24日傳真予上訴人之傳真資料
            內容觀之，因被上訴人傳真予上訴人時，上訴人之
            房屋尚未出售（係於89年1月14日出售，詳如後述
            ），且上訴人未付第一期款66萬元，故被上訴人以
            總價款660萬元推估被上訴人出售上開房屋之價格
            為450萬元，並扣除出售新航股票款項為130萬2,60
            0元後，因而粗略估算要贈與上訴人之金額為85萬
            7,400元以上至100萬元之間，惟尚難以此遽認上開
            金額即係被上訴人確定贈與上訴人之金額。
          另被上訴人於88年11月13日再傳真予上訴人時，因
            上訴人之上開房屋仍未出售，故被上訴人才會於傳
            真資料中記載：「…你買房子的錢，我先全部代出
            及等房子賣了，把賣房子的錢還我即可，加上新航
            股票款，扣除後，短少的部份就當我送的…」等語
            ，係以上訴人把賣房子的錢，以及出售新航股票之
            款項還予被上訴人後，若仍有短少（即不足上開借
            款600萬元）為條件，方以上開短少之金額作為被
            上訴人欲贈送上訴人之金額，惟究竟被上訴人欲贈
            送之金額為何，則仍未確定。
          依被上訴人上開88年11月13日之傳真，其已敘及「
            你（即上訴人）買房子的錢，我先全部代出及等房
            子賣了，把賣房屋的錢還我即可」，即是被上訴人
            已先代上訴人支出買房子全部的款項；且上訴人亦
            自承：「當時我是賣舊房子，買新房子，等房子賣
            了，是指舊房子賣了之後，把賣房子的錢還給原告
            （即被上訴人）」等語（見原審卷第116頁筆錄）
            。綜核上情，被上訴人主張上開傳真資料所稱之「
            等房子賣了，把賣房屋的錢」，應是指出售上開房
            屋之全部款項乙節，與傳真資料之文義及社會常情
            相符，堪予採信，是以上訴人抗辯此部分金額僅為
            450萬元云云，亦非可採。又上開房屋係於89年1月
            14日以510萬元出售予訴外人張順成乙節，業據證
            人張順成於原審審理時到庭證述明確，並有台北市
            士林地政事務所98年3月25日北市士地三字第09830
            547500號函檢送上開房屋之登記原審影本1份附卷
            可稽（見原審卷第228頁至第229頁筆錄、第202頁
            至第217頁）。
          至以新航股票抵償部分：
            (甲)依被上訴人87年9月15日傳真資料所示，被上訴
              人將其名下2張新航股票讓售予上訴人；而於88
              年10月24日傳真予上訴人時，與前次時間相距已
              1年餘，被上訴人並敘及新航股票之數量為4張，
              並以當日之閉市價（即我國所稱之收盤價），連
              同匯率換算為新台幣130萬2,600元，且將之列入
              扣除之款項，足見被上訴人於88年10月24日傳真
              予上訴人時，已確認上訴人有4張新航股票無訛
              。又被上訴人曾為上訴人填寫收件者為新加坡G.
              K.Goh股票交易公司之英文授權書上之上訴人姓
              名、地址、電話等基本資料，再由上訴人簽名於
              該文件上，係因上訴人授權被上訴人於新加坡為
              其買賣股票所用之事實，除據被上訴人自行證述
              在卷外（見本院卷第161頁反面筆錄），並有上
              訴人提出之上開英文授權書影本1份存卷可參（
              見本院卷第53頁），故上訴人抗辯有授權被上訴
              人在新加坡為其購買新航股票及以出售新航股票
              所得之股款抵償借款之事實，即屬可採。
            (乙)雖上訴人有關新航股票張數之陳述前後略未一致
              ，先稱係2張，後則稱係4張，惟上訴人陳稱：之
              前所稱2張，是伊委託被上訴人購買，掛在被上
              訴人之名下，另2張是被上訴人贈送給伊的，所
              以被上訴人才在88年10月24日之傳真資料稱4張
              股票等語（見原審卷第255頁）。因被上訴人確
              係在上開傳真資料中載明有新航股票4張，並依
              其之收盤價、匯率等換算為新台幣之金額，故堪
              認新航股票確係4張無訛，上訴人之先後陳述雖
              略未一致，惟尚未違常情，故無礙兩造間最後確
              有4張新航股票存在之事實。
            (丙)至被上訴人另提出上訴人名義之英文股票電子付
              款申請書影本1份（見本院卷第184頁），主張上
              訴人在新加坡有其自己之股票帳戶進行股款收付
              ，被上訴人無經手其帳戶款項之可能云云（見本
              院卷第182頁）。惟由被上訴人87年9月15日傳真
              資料記載，被上訴人係逕將其名下之股票2張認
              屬於上訴人，屆時由上訴人主張賣出後，價款再
              為歸還等內容，並未敘及是否辦理過戶等事項；
              且被上訴人於88年10月24日之傳真資料，亦逕以
              4張股票價款計算金額後，列入扣除之款項，顯
              見兩造因委託或信賴關係，而將實際上應屬上訴
              人所有之新航股票仍掛名於被上訴人之名義，並
              由被上訴人出售以抵償借款；況持有股票者，雖
              有於股票公司開戶，但可能因委託或信賴關係，
              而由他人之帳戶進行股票買賣，嗣後再為結算之
              情形亦甚為常見，故被上訴人雖提出上訴人名義
              之英文股票電子付款申請書為證，惟尚難為其有
              利之認定，附此說明。
          綜上，經核被上訴人係借款600萬元予上訴人，扣
            除上訴人將房屋出售所得之510萬元後，尚餘90萬
            元（計算式為600萬元－510萬元＝90萬元）；上開
            之90萬元再扣除被上訴人代上訴人出售新航股票所
            得之130萬2,600元後，多餘金額為40萬2,500元（
            計算式為90萬元－130萬2,600元＝-40萬2,600元）
            ，已無須為贈與，故實際上被上訴人所贈與上訴人
            之金額應以0元計算，並非上訴人所主張之85萬7,
            400元，故亦不生被上訴人是否有免除上訴人債務
            之情事。
          另上訴人於原審審理時即已陳稱：大約短少69萬7,
            400元，新航股票款是130萬2,600元等語（見原審
            卷第117頁）。因上開69萬7,400元係由上訴人尚未
            償還之200萬元借款，以新航股票款130萬2,600元
            抵償後所得之餘額（詳如後述），足見上訴人亦知
            悉被上訴人欲贈與其之金額為0元，才會以其尚未
            清償之200萬元，逕行減去新航股票款130萬2,600
            元，得出上開69萬7,400元之金額。因當時被上訴
            人並未向其催討，故上訴人於89年5月10日傳真予
            被上訴人時，才會表示：「…你的一大筆錢讓我挪
            用了幾個月，又短收了許多，…由於妳的至誠，我
            收下，覺得很幸福與一點不安，我想以『三姨』的
            名義給伯毅作基金，…」等語（即原審被證4，見
            原審卷第225頁）。
          至於被上訴人部分，則是因上訴人未告知其上開房
            屋之實際出售價格，故誤以88年10月24日傳真資料
            之計算方式，即「666萬元－450萬元出售房屋款－
            130萬2,600元之新航股票款＝85萬7,400元」，而
            誤認其有贈與上訴人85萬7,400元；或以「600萬元
            （實際借款金額）－450萬元（被上訴人前所稱之
            出售房屋款－130萬2,600元之新航股票款＝19萬7,
            400元」，亦誤認其有贈與上訴人19萬7,400元（實
            則因上訴人賣舊房屋所得之價款為510萬元，上訴
            人應將全部給付予被上訴人，故本件600萬元之借
            款，若經清償510萬元，則尚餘90萬元，再扣除被
            上訴人代上訴人出售新航股票所得之130萬2,600元
            後，多餘40萬2,500元，無須被上訴人為贈與，故
            實際上被上訴人贈與上訴人之金額應以0元計算，
            已如前述）。因而上訴人於89年5月11日傳真上開
            資料予被上訴人時，其於翌日（即89年5月11日）
            以傳真回復上訴人，表示：「…錢的事處理完畢就
            不必再提了，那錢是您的了，您要怎樣用都隨你，
            但不要用三姨名義等」等語（即原審被證2第1頁，
            見原審卷第70頁）。因上訴人若以出售舊房屋之51
            0萬元及新航股票之130萬2,600元抵償，則其並未
            對被上訴人負有債務，自不生被上訴人免除上訴人
            債務之情事。
    (三)被上訴人請求上訴人給付200萬元，有無理由？
      1.因上訴人確係向被上訴人借款600萬元，且僅返還400萬
        元，仍有200萬元尚未清償；而上訴人抗辯被上訴人有
        贈與或免除上開債務，並非可採等節，均如前述，故被
        上訴人自得請求上訴人給付200萬元。
      2.惟上訴人前即主張以新航股票款130萬2,600元抵償本件
        借款，於本院言詞辯論時，再明確地表示主張抵銷等語
        （見本院卷第232頁反面筆錄）。故本件經抵銷後，上
        訴人應給付被上訴人之金額僅為69萬7,400元（計算式
        為200萬元－130萬2,600元＝69萬7,400元）。
五、綜上所述，被上訴人依據消費借貸之法律關係，請求上訴人
    給付69萬7,400元，及自96年9月13日起（見原審調解卷第15
    頁之送達證書）至清償日止，按年息百分之5計算之利息部
    分，自屬正當，應予准許。至超過上開數額部分之請求，非
    屬正當，即屬不應准許。從而，原審就上開應准許部分其中
    之69萬7,400元本息，所為上訴人敗訴之判決，並無不合，
    上訴人上訴論旨指摘原判決此部分不當，求予廢棄改判，為
    無理由，應駁回其上訴。就上開不應准許部分其中40萬2,60
    0元（計算式為：原審判准金額110萬元－得請求之金額69萬
    7,400元＝40萬2,600元）本息，所為上訴人敗訴之判決，尚
    有未洽，上訴人上訴論旨指摘原判決此部分不當，求予廢棄
    改判，為有理由。就上開不應准許其餘部分，所為被上訴人
    敗訴之判決，並無不合，被上訴人附帶上訴論旨指摘原判決
    此部分不當，求予增加給付90萬元本息，為無理由，應駁回
    其附帶上訴。
六、兩造其餘之攻擊或防禦方法及所用之證據，經本院斟酌後，
    認為均不足以影響本判決之結果，無庸逐一論列。
七、據上論結，本件上訴人之上訴，為一部有理由，一部無理由
    ，被上訴人之附帶上訴為無理由，依民事訴訟法第450條、
    第449條第1項、第79條、第78條，判決如主文。
中    華    民    國    99    年    4     月    20    日
                    民事第十六庭
                        審判長法  官  王聖惠
                              法  官  呂淑玲
                              法  官  邱瑞祥
正本係照原本作成。
不得上訴。
中    華    民    國    99    年    4     月    20    日
                              書記官  明祖星

司法院資訊處製作；財團法人民間司法改革基金會備份。
